臺灣臺南地方法院民事裁定　　　　　　 100年度監宣字第22號
聲　請　人　蔡雪芳
上列聲請人聲請監護宣告事件，本院裁定如下：
    主    文
宣告蔡佘寶玉（女，民國○○年○月○○日生，身分證統一編號
：Ｚ000000000號，住臺南市○區○○街五十八巷六十
九號）為受監護宣告之人。
選定聲請人蔡雪芳（女，民國○○○年○月○○○日生，身分證
統一編號：Ｚ000000000號，住新北市○○區○○里○
○○街六號六樓）為受監護宣告之人之監護人。
指定蔡雪梅（女，民國○○○年○月○日生，身分證統一編號：
Ｚ000000000號，住臺南市安南區○○○街九三號）為
會同開具財產清冊之人。
聲請費用新臺幣玖仟參佰零肆元由受監護宣告之人蔡佘寶玉負擔。
    理    由
一、按對於因精神障礙或其他心智缺陷，致不能為意思表示或受
    意思表示，或不能辨識其意思表示之效果者，法院得因本人
    、配偶、四親等內之親屬、最近一年有同居事實之其他親屬
    、檢察官、主管機關或社會福利機構之聲請，為監護之宣告
    ，民法第14條第1項定有明文。次按受監護宣告之人應置監
    護人。法院為監護之宣告時，應依職權就配偶、四親等內之
    親屬、最近一年有同居事實之其他親屬、主管機關、社會福
    利機構或其他適當之人選定一人或數人為監護人，並同時指
    定會同開具財產清冊之人，民法第1110條、第1111條第1項
    亦定有明文。
二、本件聲請意旨略以：聲請人蔡雪芳（女，民國43年8月28日
    生，身分證統一編號：Ｚ000000000號，住新北市○○區○○
    里○○○街6號6樓）為蔡佘寶玉（女，20年8月18日生，身
    分證統一編號：Ｚ000000000號，住臺南市○區○○街58巷69
    號）之長女，蔡佘寶玉於95年12月15日因罹患腦血管疾病合
    併偏癱及臥床、帕金森氏症、呼吸衰竭合併氣切術後等病症
    ，致不能為意思表示或受意思表示，或不能辨識其意思表示
    之效果，為此聲請對其為監護宣告。又聲請人為蔡佘寶玉之
    長女，請求選任聲請人擔任其監護人。再蔡雪梅（女，47年
    7月5日生，身分證統一編號：Ｚ000000000號，住臺南市安南
    區○○○街93號）係蔡佘寶玉之次女，請求指定蔡雪梅擔任
    會同開具財產清冊之人等語。
三、經查，聲請人係蔡佘寶玉之長女，業據其提出戶口名簿、身
    分證（均影本）各1份在卷可憑，且經本院依職權調閱聲請
    人戶籍資料，有其全戶戶籍資料查詢結果單1份在卷憑，揆
    諸上開規定，聲請人為宣告蔡佘寶玉為監護宣告之人之聲請
    人資格，自無欠缺。經查，聲請人主張上情，業據其提出永
    和醫院診斷證明書1份為憑，本院審驗蔡佘寶玉之精神狀況
    ，並依職權函請財團法人臺灣省私立臺南仁愛之家附設精神
    療養院指派該院精神科施仁雄醫師協助鑑定蔡佘寶玉之精神
    狀態，鑑定人施仁雄醫師參與蔡佘寶玉之精神狀態鑑定，認
    為：「一般醫學檢查：個案意識呈呆僵狀態，對問話無法回
    答，必須靠鼻胃管協助進食，靠氣管內管幫忙呼吸，四肢變
    形無力，無法自我行動，大小便及個人衛生須他人完全協助
    。精神檢查方面：個案之注意力、判斷能力、對人、時、地
    之定向感、記憶力、計算能力及抽象思考能力均有明顯缺失
    。」鑑定結果說明：「這是一個腦病變後遺症的個案，個案
    現在意識仍不清，個案自我照顧能力呈明顯不足。」鑑定判
    定：「基於受鑑定人有精神上之障礙（其他心智缺陷-腦病
    變）其程度重大，基於上開原因，不能管理處分自己的財產
    ，基於上開原因，回復之可能性低，精神障礙（其他心智缺
    陷）之程度，可為監護宣告，不能為意思表示或受意思表示
    ，不能辨識其意思表示之效果。」有鑑定書在卷可稽，故聲
    請人聲請對蔡佘寶玉為監護宣告為有理由，應予准許。
四、次查，聲請人蔡雪芳（女，43年8月28日生，身分證統一編
    號：Ｚ000000000號，住新北市○○區○○里○○○街6號6樓
    ）為受監護宣告之人蔡佘寶玉之長女，有其戶口名簿、身分
    證（均影本）各1份在卷可憑，且經本院依職權調閱聲請人
    戶籍資料，有其全戶戶籍資料查詢結果單1份在卷憑，又聲
    請人業經受監護宣告之人之親屬團體會議推定為受監護宣告
    之人蔡佘寶玉之監護人，有聲請人所提出之親屬團體會議推
    定監護人說明書、親屬系統表、親屬團體會議紀錄、親屬之
    戶籍謄本在卷可稽，再參酌受監護宣告之人蔡佘寶玉之配偶
    蔡添龍已，其育有二子二女，長子蔡省吾已去世，次子蔡
    新吾常至國外工作，由聲請人為受監護宣告之人蔡佘寶玉處
    理事情較為適宜等情，業經聲請人陳明在卷，認由聲請人擔
    任監護人，最能符合受監護宣告之人之最佳利益，爰選定聲
    請人蔡雪芳為監護人；另再蔡雪梅（女，47年7月5日生，身
    分證統一編號：Ｚ000000000號，住臺南市安南區○○○街93
    號）係受監護宣告之人蔡佘寶玉之次女，有其戶籍謄本1份
    在卷可稽，並經受監護宣告之人之親屬團體會議推定為會同
    開具財產清冊之人，有聲請人所提出之親屬團體會議推定監
    護人說明書、親屬系統表、親屬團體會議紀錄、親屬之戶籍
    謄本在卷可稽，爰指定蔡雪梅為會同開具財產清冊之人。
五、依民事訴訟法第608條第1項、第95條、第87條第1項，裁定
    如主文。
中    華    民    國   100    年    2     月    18    日
                   家事法庭   法  官  鄭  彩  鳳
正本係照原本作成。
如不服本裁定關於選定監護人及指定會同開具財產清冊之人等部
分，應於送達後十日內向本院提出抗告狀，並繳納抗告費新臺幣
1,000元；其餘關於宣告監護之部分，不得抗告。
中    華    民    國   100    年    2     月    18    日
                              書記官  陳  世  明